臺灣高等法院臺南分院刑事判決
109年度上訴字第980號
上  訴  人  臺灣雲林地方檢察署檢察官
被      告  乙○○



選任辯護人  劉  楷律師
被      告  甲○○



上  一  人
選任辯護人  林重仁律師 
上列上訴人因被告違反森林法等案件，不服臺灣雲林地方法院10
8年度訴字第191號中華民國109年4月29日第一審判決（起訴案號
：臺灣雲林地方檢察署107年度偵字第1004號、第136號、第2342
號），提起上訴，本院判決如下：
    主    文
原判決關於乙○○犯罪事實二（即起訴書事實一㈡）沒收部分撤銷
。
其他上訴駁回。
    事    實
一、乙○○係仲台營造股份有限公司（下稱仲台公司）之負責人，
    於民國105年4月1日，以仲台公司之名義與台塑石化股份有
    限公司（下稱台塑公司）簽訂麥寮段用水設施泥沙清除標售
    契約（預定工期105年4月1日起至106年11月30日），約定仲
    台公司須將台塑公司麥寮段配（蓄）水池淤積之泥沙清除並
    購入，其明知並未取得財政部國有財產署(下稱國有財產署
    ）所管有之雲林縣○○鄉○○段0地號土地（下稱本案吉安段土
    地）及雲林縣麥寮鄉新吉段00、00、00、00、00、00、00、
    00、00、00、00、00、00、00、00、00地號土地（下稱本案
    新吉段土地）之占用權，為將所清除之淤泥載運至本案吉安
    段、新吉段土地堆置，意圖為自己不法之利益，基於竊佔之
    犯意，自105年4月1日起，利用拖車載運自台塑公司麥寮段
    配（蓄）水池所清除之淤泥，行經與本案吉安段土地毗鄰之
    林務局南投林區管理處管理之國有林地即雲林縣○○鄉○○段00
    00000地號土地（下稱本案雷厝段土地，乙○○此部分公訴意
    旨所指涉嫌違反森林法部分，由本院不另為無罪諭知，詳下
    述），堆置在本案吉安段、新吉段土地上，以此方式竊佔本
    案吉安段土地及本案新吉段土地，面積合計36,439.6平方公
    尺（吉安段土地部分為36,080.32平方公尺、新吉段土地為3
    59.28平方公尺）。嗣經警與雲林縣臺西地政事務所人員，
    於106年12月13日前往現場測量稽查，始悉上情。
二、案經行政院環境保護署函送、國有財產署中區分署及林務局
    南投林區管理處訴由內政部警政署保安警察第七總隊第三大
    隊報告臺灣雲林地方檢察署檢察官偵查起訴。
    理    由
壹、程序部分：　　
一、上訴審理範圍：本件原審判決後，檢察官僅就原判決犯罪事
    實一（即起訴書事實一㈠）被告甲○○無罪部分（未及被告乙○
    ○竊佔罪有罪部分）、犯罪事實二（即起訴書事實一㈡）被告
    乙○○違反森林法不另為無罪諭知部分提起上訴，被告乙○○、
    甲○○2人均未上訴，則原判決犯罪事實一被告乙○○竊佔犯行
    有罪部分均未上訴而確定，是本院審理範圍僅起訴書事實一
    ㈠被告甲○○涉犯竊佔部分（即原審判決被告甲○○無罪部分）
    、及起訴書事實一㈡被告乙○○涉犯竊佔、違反森林法部分，
    合先敘明。
二、本院106年度上易字第197號關於被告乙○○被訴竊佔案件確定
    判決（下稱甲案），與本案並非同一案件，本院應為實體判
    決：
  ㈠刑事訴訟法第302條第1款規定，案件曾經判決確定者，應諭
    知免訴之判決，係指同一案件，已經法院為實體上之判決確
    定而言。案件是否同一，係以被告及犯罪事實是否相同為斷
    ，而所謂事實同一，乃指訴之目的及侵害性行為之內容是否
    同一，即以檢察官或自訴人請求確定其具有侵害性之社會事
    實關係為準（最高法院106年度台上字第2370號判決意旨參
    照）。是所謂同一案件，係指被告同一、犯罪事實同一而言
    ，倘被告或犯罪事實有一不符，即與其他確定判決非屬同一
    案件，自非該確定判決之既判力所及。又森林法第51條第1
    項、第3項之罪，係刑法第320條第2項之特別規定，亦屬竊
    佔性質，竊佔罪為即成犯，竊佔行為終了，犯罪即屬成立，
    爾後繼續使用他人林地之行為，無論用途為墾植或設置工作
    物，僅屬占有狀態之繼續而非行為之繼續，此種占有繼續之
    狀態，須在時間上並無中斷，空間上並無擴大範圍，蓋中斷
    停止後再竊佔行為，或擴大竊佔之範圍，就擴大部分亦屬新
    的竊佔行為（最高法院82年度台上字第4377號判決意旨參照
    ）。
  ㈡被告乙○○於原審訊問時供稱：就起訴書事實一㈠（即原審犯罪
    事實一）部分，我跟甲○○的乙峰公司合作模式，與我所犯甲
    案（即原審105年度易字第109號、本院106年度上易字第197
    號）跟建宇營造公司的合作模式不同，前者是我跟乙峰公司
    一起出資去標案子，因為我資金不夠，所以由甲○○的乙峰公
    司出資向台塑公司購入淤泥，我則負責清運及販賣所購得之
    淤泥，然後獲利平分，後者是建宇營造公司標到案子，要來
    向我租本案吉安段土地，我跟對方表示我來做，建宇營造公
    司就把案子轉包給我，就起訴書事實一㈡（即原審犯罪事實
    二）部分，是用仲台公司的名義去標案等語（原審卷二第63
    、64、66、67頁），而其所稱另案（甲案）與建宇營造公司
    之合作模式，確與本院106年度上易字第197號判決（他卷第
    273至284頁）認定之結果相符，則本案犯罪事實欄一部分與
    被告乙○○所犯之另案（甲案）相比較，其與乙峰公司、建宇
    營造公司間之合作模式並不相同；又出面向台塑公司承攬標
    案之公司，本案起訴書事實一㈠（即原審犯罪事實一）部分
    為乙峰公司，被告乙○○之仲台公司為連帶保證人，有台塑公
    司麥寮段配（蓄）水池之泥砂淤積清除工程承攬書（他卷第
    94至104頁）可參，本案起訴書事實一㈡（即原審犯罪事實二
    ）部分承攬人為仲台公司，另案（甲案）承攬人則為建宇營
    造公司，並非均由同一公司所承攬，實難認被告乙○○就本案
    犯罪事實，與其所犯另案（甲案）之犯罪事實具有同一性。
  ㈢除配合廠商不同外，另就台塑公司麥寮段用水設施泥沙清除
    標售契約之發包承攬模式以觀，麥寮段用水設施泥沙清除標
    售契約有固定期限，期限屆至後須另行投標，被告乙○○於99
    年至100年間，係跟乙峰公司共同承攬上開標售契約，但台
    塑公司於102年間，改與國勝公司簽訂標售契約，被告乙○○
    即將本案吉安段土地閒置，未在該地堆置所清運之淤泥，而
    其與乙峰公司共同承攬上開標售契約所清運並堆置在本案吉
    安段土地之淤泥，已於101年出售完畢，直到103年與建宇營
    造公司合作，才又開始將所清運之淤泥堆置在本案吉安段土
    地一節，亦據被告乙○○供述甚詳（原審卷二第65、66頁），
    而起訴書事實一㈡所指之麥寮段用水設施泥沙清除標售契約
    （工期為105年4月1日起至106年11月30日止），係被告乙○○
    以本人負責之仲台公司名義與台塑公司簽約，有「（台塑公
    司）工業用水專用設施麥寮段泥沙淤積清除工程承攬書（預
    定工期105年4月1日起至106年11月30日止）」（本院卷第32
    5至363頁）可考，可見被告乙○○並非持續不間斷利用本案吉
    安段土地以堆置所清運之淤泥，而曾有中斷使用之紀錄，縱
    使其均將所清運之淤泥堆置在本案吉安段土地上，惟依上開
    最高法院判決意旨，自屬新的竊佔行為，而與甲案之竊佔行
    為可以分割，更可徵本案犯罪事實（起訴書事實一㈠、㈡）均
    與甲案已判決確定之事實並非同一，自為甲案（即本院106
    年度上易字第197號判決）確定判決效力所不及，本院自應
    審理後為實體判決，合先敘明。
三、證據能力之說明：
  ㈠按被告以外之人於審判外之言詞或書面陳述，除法律有規定
    者外，不得作為證據；惟被告以外之人於審判外之陳述，雖
    不符刑事訴訟法第159條之1至第159條之4規定得為證據之情
    形，而經當事人於審判程序同意作為證據，法院審酌該言詞
    陳述或書面陳述作成時之情況，認為適當者，亦得為證據，
    刑事訴訟法第159條第1項及第159條之5第1項分別定有明文
    。本案檢察官、被告乙○○及其辯護人於本院審理時，對於本
    案相關具傳聞性質之證據資料之證據能力，均同意做為證據
    （本院卷第200至201頁），本院審酌上開證據資料作成時之
    情況，核無違法取證或其他證明力明顯過低之瑕疵，認以之
    作為證據為適當，是依刑事訴訟法第159條之5規定，前述相
    關證據資料，自均得作為證據。
  ㈡本件認定事實引用之卷內非供述證據，並無證據證明係公務
    員違背法定程序取得之情形，依刑事訴訟法第158條之4規定
    反面解釋意旨，應認均有證據能力。
貳、有罪部分（起訴書事實一㈡被告乙○○部分）
一、認定犯罪事實所憑之證據及理由： 
    上開犯罪事實（即起訴書事實一㈡部分），業據被告乙○○於
    原審及本院審理時均坦承不諱（原審卷二第23頁、本院卷第
    199頁），核與證人即告訴代理人吳明軒（他卷第189至191
    、193至194頁、偵一卷第167、193至194頁）、證人甲○○（
    他卷第159至164、177至180頁、偵一卷第23至26、53至55、
    193至194頁）、證人丁裕諒（他卷第85至92、131至133、13
    9至141頁）、證人林繁華（他卷第81至82頁）、證人劉紹寬
    （原審卷二第27至40頁）證述之內容並無出入，且有證人丙
    ○○（國有財產署中區分署告訴代理人）於本院之陳述（本院
    卷第125至127頁），並有「（台塑公司）工業用水專用設施
    麥寮段泥沙淤積清除工程承攬書（預定工期105年4月1日起
    至106年11月30日止）」1份（本院卷第325至363頁）、本案
    吉安段土地之土地建物查詢資料（警一卷第15頁）、本案吉
    安段土地之雲林縣臺西地政事務所土地複丈成果圖（他卷第
    257、293頁）、本案新吉段土地之雲林縣臺西地政事務所土
    地複丈成果圖（偵一卷第235頁）、行政院環保署督察總隊
    中區環境督察大隊106年12月13日督察紀錄（警一卷第265至
    283頁）、現場蒐證照片（警一卷第285至291頁、警二卷第3
    5至39頁、警聲搜卷第9頁、偵一卷第99至104頁、137至155
    頁、他卷第255頁）、國有耕地放租租賃契約書（他卷第69
    、70頁）、本案吉安段土地之歷年航站影像圖（警聲搜卷第
    48至51頁）、本案吉安段土地之雲林縣麥寮鄉地籍圖查詢資
    料（他卷第13頁）、本案新吉段土地之雲林縣麥寮鄉地籍圖
    查詢資料（他卷第14頁）、原審106年聲搜字第843號搜索票
    （他卷第215頁）、內政部警政署刑事警察局搜索扣押筆錄
    （受執行人：被告乙○○；執行處所：雲林縣○○鄉○○路00○0號
    ）暨扣押物品目錄表（他卷第217至223頁）、自願受搜索同
    意書（他卷第149頁）、國有財產署中區分署雲林辦事處108
    年4月25日台財產中雲三字第10803019190號函（原審卷一第
    119至120頁）附卷可參，足認被告乙○○之任意性自白與事實
    相符，堪以採信。從而，本案事證明確，被告乙○○就起訴書
    事實一㈡部分所為之竊佔犯行，堪予認定，應依法論科。
二、論罪科刑
  ㈠被告乙○○行為後，刑法第320條業於108年5月29日經總統公布
    修正施行，並自同年5月31日起生效。修正前刑法第320條原
    規定：「意圖為自己或第三人不法之所有，而竊取他人之動
    產者，為竊盜罪，處5年以下有期徒刑、拘役或500元以下罰
    金。意圖為自己或第三人不法之利益，而竊佔他人之不動產
    者，依前項之規定處斷。前2項之未遂犯罰之。」修正後之
    條文則為：「意圖為自己或第三人不法之所有，而竊取他人
    之動產者，為竊盜罪，處5年以下有期徒刑、拘役或50萬元
    以下罰金。意圖為自己或第三人不法之利益，而竊佔他人之
    不動產者，依前項之規定處斷。前2項之未遂犯罰之。」經
    比較修正前後之法律，新法提高罰金法定刑上限，是本案經
    新舊法比較之結果，修正後之規定對被告乙○○並無較有利之
    情況，依刑法第2條第1項前段規定，自應適用修正前即行為
    時之規定論處。
  ㈡核被告乙○○所為（起訴書事實一㈡、即原審判決犯罪事實二部
    分），係犯修正前刑法第320條第2項之竊佔罪。
三、不另為無罪諭知部分（起訴書事實一㈡被告乙○○涉犯森林法
    非法擅自占用公有保安林部分）：
  ㈠公訴意旨另以：被告乙○○明知本案雷厝段土地係林務局南投
    林區管理處管理之國有林地，且經農委會劃編公告為雲林縣
    境內編號第0000號飛砂防止保安林，非經林務局同意，不得
    擅自墾殖、占用，為便利其將自台塑公司麥寮段配（蓄）水
    池所清除之淤泥堆置於本案吉安段、新吉段土地上，竟意圖
    為自己不法之利益，基於在公有保安林內擅自墾殖之犯意，
    自105年4月1日後之某日起，先利用拖車將本案雷厝段土地
    上之雜草輾平，開闢便道便利拖車通行，再將自台塑公司麥
    寮段配（蓄）水池所清除之淤泥堆置於本案吉安段土地及本
    案新吉段土地上。因認被告乙○○就本案雷厝段土地所為，係
    涉犯森林法第51條第3項、第1項之擅自占用公有保安林罪嫌
    等語。
  ㈡檢察官認被告就本案（起訴書事實一㈡部分）雷厝段土地所為
    ，有如起訴意旨所載之利用拖車將雷厝段土地上之雜草輾平
    ，開闢便道便利拖車通行而涉犯森林法第51條第3項、第1項
    之擅自占用公有保安林罪嫌，無非以被告乙○○之供述、上述
    雷厝段土地為國有保安林地、且有本案雷厝段土地之土地建
    物查詢資料、行政院環保署督察總隊中區環境督察大隊106
    年12月13日督察紀錄、現場蒐證照片、森林被害告訴書、本
    案雷厝段土地遭開闢便道位置圖及104年航照、105年航照（
    警二卷第23至25頁）、本案雷厝段土地之雲林縣麥寮鄉地籍
    圖查詢資料（警二卷第29至31頁）、原審106年聲搜字第843
    號搜索票（他卷第215頁）、內政部警政署刑事警察局搜索
    扣押筆錄（受執行人：被告乙○○；執行處所：雲林縣○○鄉○○
    路00○0號）暨扣押物品目錄表（他卷第217至223頁）、行政
    院農業委員會108年5月8日投政字第1071720734號公告、投
    政字第1084211137號函所稱之保安林地告示周遭環境彩色照
    片、林務局108年12月10日林政字第1080734322號函、林務
    局南投林區管理處108年12月16日投政字第1084212973號函
    、被告乙○○109年1月30日刑事調查證據聲請狀所檢附照片6
    張及相關函文、臺電公司再生能源處109年2月13日雲林字第
    1091650785號函、109年2月26日再生字第1093721137號函、
    林務局南投林區管理處109年3月2日投政字第1094210445號
    函所檢附之照片、證人劉紹寬所繪製之現場位置圖、林務局
    南投林區管理處109年3月23日投政字第1094102091號函所檢
    送被告乙○○於104年間申請袋地通行權之相關書面資料等供
    述及非供述證據為其論據。訊之被告乙○○堅詞否認有違反森
    林法犯行，辯稱：我載運淤泥的拖車確實有行經雷厝段土地
    ，但附近沒有公告或標示指出該段土地是保安林地，所以我
    主觀上不知情等語；辯護人則以：就本案雷厝段土地部分，
    依證人劉紹寬之證詞，再佐以第0000號飛砂防止保安林、本
    案雷厝段土地之航照圖，可以知道關於本案雷厝段土地是位
    在保安林地內之告示牌只有2個，其中1個是設置在風力發電
    站內，並且有柵欄阻隔，一般人根本無法接近閱覽，而該2
    個告示牌都不在被告乙○○會行經的防汛道路旁邊，距離防汛
    道路都有一段距離，被告乙○○難以知悉本案雷厝段土地係在
    第0000號飛砂防止保安林的範圍內。而被告乙○○駕車經過本
    案雷厝段土地之部分，係位在第0000號飛砂防止保安林最邊
    緣之地段，所通過而壓平雜草之面積甚小，也無法確認駕車
    通過之地段係在第0000號飛砂防止保安林的範圍內，自無從
    認定被告乙○○明知或可得而知其駕車經過之路段是屬於本案
    雷厝段土地，並位在第0000飛砂防止保安林內，不能令被告
    乙○○就此部分負森林法第51條第1項、第3項之罪責等語，為
    被告乙○○辯護。
  ㈢被告乙○○為將其自台塑公司麥寮段配（蓄）水池所清除之淤
    泥堆置在本案吉安段土地及新吉段土地上，自105年4月1日
    後之某日起，利用拖車載運其所清除之淤泥，行經與本案吉
    安段土地相毗鄰之雷厝段土地，再將其清運出之淤泥擅自堆
    置在本案吉安段土地及新吉段土地上，此部分為被告乙○○所
    不否認，且有前述相關證據及行政院農業委員會林務局（下
    稱林務局）南投林區管理處108年5月8日投政字第108421113
    7號函檢送之相關文件（原審卷一第127至164頁）、林務局1
    08年12月10日林政字第1080734322號函檢送相關文件（原審
    卷一第273至310頁）在卷可佐，此部分事實，首堪認定。
  ㈣按森林法第51條、水土保持法第32條等規定，就「於他人森
    林或林地內」、「在公有或私人山坡地或國、公有林區或他
    人私有林區內」，擅自墾殖、占用者，均設有刑罰罰則。考
    其立法意旨，均在為保育森林資源，維持森林植被自然原貌
    ，維護森林資源永續利用，及確保水源涵養和水土保持等目
    的，其所保護之法益均為自然資源林木及水源之永續經營利
    用，為單一社會法益；就擅自占用他人土地而言，復與刑法
    第320條第2項之竊佔罪要件相當（最高法院96年度台上字第
    1498號判決意旨參照）；森林法第51條第1項、水土保持法
    第32條第1項及山坡地保育利用條例第34條第1項之擅自占用
    罪，為刑法竊佔罪之特別規定，本質上含竊佔行為在內，以
    未經土地所有權人同意，或對林地、山坡地無使用權源，擅
    自占用公有或他人林地、山坡地為要件。而「竊佔他人之不
    動產」之竊佔二字，係指乘所有人或占有人不知之際，占有
    不動產而言。所稱占有自須客觀上已將他人之不動產置於自
    己實力支配之下，此於森林法第51條第1項、水土保持法第3
    2條第1項及山坡地保育利用條例第34條第1項之擅自占用罪
    ，亦應為相同之解釋。至客觀上行為人是否已達占用他人之
    不動產並移置於自己實力支配之下之程度，自應綜合相關證
    據認定之。且上開擅自占用罪及刑法第320條第2項竊佔罪，
    然均須行為人有占用之行為，始構成上開之擅自占用或竊佔
    罪。且所謂竊佔或占用之行為，應端視被告佔有使用或占用
    行為是否具有繼續性及排他性而定，易言之，即被告是否因
    其占用行為而建立新的佔有支配關係而定，如非繼續性及排
    他性，應非屬竊佔或占用。
  ㈤本案雷厝段土地之地目為林，使用分區為森林區，使用地類
    別為國土保安用地，位在第0000號飛砂防止保安林範圍內，
    所有權人為中華民國，管理者為林務局一節，有林務局南投
    林區管理處108年5月8日投政字第1084211137號函、土地建
    物查詢資料、雲林縣境內編號第0000號飛砂防止保安林檢訂
    前後區域明細表（原審卷一第127至129、149頁）在卷可證
    ，是本案雷厝段土地為國有保安林，應無疑義。惟本院勾稽
    以下證據，無從認定被告乙○○主觀上知悉本案雷厝段土地為
    保安林：
  ⒈上開第0000號飛砂防止保安林共有2面公告牌，其中公告牌1
    除記載「第0000號飛砂防止保安林編入目的：為防止飛砂及
    季節風危害，保護橋頭、許厝寮、麥寮等一帶村落及農耕地
    安全，兼具淨化空氣、防止輻射及噪音暨景觀之維護」外，
    並附有標明公告牌1於第0000號飛砂防止保安林之相對位置
    、附近主要道路之地圖，公告牌2則記載「本區域依森林法
    編入為保安林，依森林法第30條規定：『非經主管機關核准
    或同意，不得於保安林採伐、傷害竹、木、開墾、放牧，或
    為土、石、草皮、樹根之採取或採掘』」等節，為證人劉紹
    寬證述明確（原審卷二第36頁），並有林務局南投林區管理
    處109年3月2日投政字第1094210445號函（原審卷一第475頁
    ）、林務局南投林區管理處所轄1805號飛砂防止保安林內隔
    柵、公告牌等設施及巡護路線圖（原審卷一第477頁）、公
    告牌1之照片（原審卷一第403、478、479頁）、公告牌2之
    照片（原審卷一第479頁）附卷可考。
  ⒉證人劉紹寬另於審理時，在「林務局南投林區管理處所轄180
    5號飛砂防止保安林內隔柵、公告牌等設施及巡護路線圖」
    上繪製主要道路之位置（原審卷二第101、103頁），並於觀
    覽本案雷厝段土地104年、105年航照圖（警二卷第23、25頁
    ）後證稱：第0000號飛砂防止保安林中所設立之2面公告牌
    ，其中1面距離警二卷第23、25頁所示以紅線圍起來的部分
    （即被告乙○○通行本案雷厝段土地所形成之便道）約有1.9
    公里，另外1面公告牌也在附近，而本案雷厝段土地104年、
    105年航照圖的部分，並不在「林務局南投林區管理處所轄1
    805號飛砂防止保安林內隔柵、公告牌等設施及巡護路線圖
    」內，而是在該圖之更右方（即東方），至於我在「林務局
    南投林區管理處所轄1805號飛砂防止保安林內隔柵、公告牌
    等設施及巡護路線圖」上所繪之紅線，係當地的水防道路，
    可供汽車、砂石車通往台塑六輕園區跟本案雷厝段土地，但
    該條水防道路沒有經過第0000號飛砂防止保安林中所設立之
    2面公告牌，如果沿這條水防道路走，也看不到該2面公告牌
    等語（原審卷二第32至34、38、39頁），而林務局南投林區
    管理處108年5月8日投政字第1084211137號函亦表示第0000
    號飛砂防止保安林之公告牌，距離本案雷厝段土地之直線距
    離約1.6公里（原審卷一第127頁），與證人劉紹寬之證述並
    無出入，足徵第0000號飛砂防止保安林中所設立之2面公告
    牌，距離本案雷厝段土地實有相當之距離，且非設置在當地
    可供砂石車通行之水防道路之路旁，如果經由水防道路通往
    本案雷厝段土地，無法看到該2面公告牌，則被告乙○○是否
    知悉本案雷厝段土地有設置該2面公告牌而得以閱覽，已非
    無疑。被告乙○○就此並供稱：我從台塑載運淤泥到本案雷厝
    段土地，確實是經由該條水防道路等語（原審卷二第39頁）
    ，其既係經由該條水防道路往返台塑及本案雷厝段土地，可
    認被告乙○○應無閱覽該2面公告牌，進而知悉本案雷厝段土
    地是位在第0000號飛砂防止保安林範圍內之可能。
  ⒊前揭公告牌1係設立在臺電公司再生能源處麥寮風力發電站所
    架設之隔柵範圍內，且距離該隔柵約有70公尺一節，為證人
    劉紹寬證述明確（原審卷二第33、35頁），並有被告乙○○提
    出之照片（原審卷一第393、395、399、401、403頁）、林
    務局南投林區管理處109年3月2日投政字第1094210445號函
    及所檢附之照片（原審卷一第475至479頁）、劉紹寬於「林
    務局南投林區管理處所轄1805號飛砂防止保安林內隔柵、公
    告牌等設施及巡護路線圖」所繪之隔柵位置圖（原審卷二第
    101、103頁）在卷可稽。公告牌1既設立在隔柵範圍內，距
    離隔柵又有70公尺遠之距離，倘欲了解公告牌1之內容，勢
    必須進入隔柵方能接近並閱覽，證人劉紹寬亦證稱：公告牌
    1必須要經過隔柵才看得到（原審卷二第37頁），但一般人
    未經許可，不可任意進入麥寮風力發電站，為臺電公司再生
    能源處以109年2月26日再生字第1093721137號函（原審卷一
    第465頁）答覆明確，則被告乙○○在無法任意穿越隔柵進入
    麥寮風力發電站，以閱覽公告牌1所載內容之情況下，實無
    從知悉本案雷厝段土地是位在第0000號飛砂防止保安林之範
    圍內。雖證人劉紹寬於原審審理時證稱：公告牌1雖然是在
    隔柵內，但隔柵只有把路圍起來，防止車輛進去，但行人從
    旁邊還是可以出入（原審卷二第33、36、37頁），似謂被告
    乙○○可以從旁邊繞過隔柵，進而閱覽公告牌1所載之內容，
    然而自一般人之觀點而言，該處既設有隔柵，代表隔柵之範
    圍內為管制區域，縱使旁邊未設有防護設施，也不會任意進
    入，以免觸犯相關法令，且依證人劉紹寬所述，該隔柵亦有
    上鎖（原審卷二第33頁），更足以使人相信隔柵內應為重要
    管制區域，而無隨意出入之理，是被告乙○○供稱其不知本案
    雷厝段土地是位在第0000號飛砂防止保安林之範圍內，尚非
    無稽。
  ⒋另被告乙○○曾申請自第0000號飛砂防止保安林通往本案新吉
    段土地之袋地通行權一節，為證人劉紹寬證述明確（原審卷
    二第30、32頁），與被告乙○○所述：我是用我員工名義申請
    袋地通行權，我是列名連帶保證人等語（原審卷二第208頁
    ）並無出入，且有林務局南投林區管理處109年3月23日投政
    字第1094102091號函所檢送相關申請文件資料（原審卷二第
    167至182頁）、現場勘查照片（原審卷二第197至200頁）存
    卷可參；被告乙○○另供稱：當天勘查路線時我有去（原審卷
    二第208頁），可見被告乙○○確實曾親自沿著欲申請袋地通
    行權之路線進行實地勘查，惟本院稽之上開函文所檢附之空
    照圖（原審卷二第195頁），其上所標註之「申請袋地通行
    路線」與本案雷厝段土地，仍有一定距離；再者，將上開函
    文所檢附之空照圖與林務局南投林區管理處所轄1805號飛砂
    防止保安林內隔柵、公告牌等設施及巡護路線圖（原審卷一
    第477頁）套用比對之結果，可見「申請袋地通行路線」與
    第0000號飛砂防止保安林之前揭公告牌1、2相距甚遠，則被
    告乙○○雖曾實際穿越第0000號飛砂防止保安林以履勘袋地通
    行之路線，惟無法憑此即逕行推論被告乙○○知悉本案雷厝段
    土地是位在第0000號飛砂防止保安林之範圍內。又查被告乙
    ○○於104年4月27日經王再輝向林務局南投林區管理處申請雲
    林縣○○鄉○○段0000○0000○0000○0000○0000地號土地之袋地通
    行權，有該區管理處竹山工作站王聰瑞向原審提出被告乙○○
    於104年間申請袋地通行相關資料1份在卷可參（原審卷二第
    165至201頁），與本案雷厝段係屬不同地號之土地，而再參
    諸被告乙○○於原審審理時提出地籍圖影本2 張（原審卷二第
    227至229 頁），亦顯示其向林務局申請上述橋頭段土地之
    袋地通行權，與本案雷厝段土地並無關聯，核與被告乙○○於
    本院審理時供稱：雷厝段在上述原審提出之地籍圖中是看不
    到的，是在地籍圖的右上方，伊於原審提出這個圖是要表達
    （橋頭段與雷厝段土地）距離很遠等語（本院卷第213頁）
    情節相符。末以，證人劉紹寬於原審審理時證稱：我原本任
    職於南投林區管理處竹山工作站林內分站，職務是林園巡視
    員，本案雷厝段土地（即警二卷第23、25頁航照圖中以藍線
    圍成的三角型部分）是我巡視的範圍，巡視時間自102年5月
    底起至105年11月底止，我的工作內容是防止林政案件的發
    生，包括防止及取締盜伐、盜採、盜取、盜用，還有配合造
    林，我認識被告乙○○，也知道他就本案雷厝段土地涉及案件
    的地點在何處，他之前有申請袋地通行權，要通行本案雷厝
    段土地往西邊一點附近的地，但我不曾跟被告乙○○提過本案
    雷厝段土地禁止車輛通行，或不可以有車輛出入等語（原審
    卷二第27、28、30、31、35頁），則被告乙○○並未經由擔任
    本案雷厝段土地巡視員之證人劉紹寬告知，而知悉本案雷厝
    段土地位在第0000號飛砂防止保安林之範圍內，應無疑義。
  ㈥另就被告乙○○就起訴書事實一㈡所為，客觀上是否該當森林法
    第51條第1項之構成要件部分，被告乙○○自承其為了將土方
    堆置在本案吉安段土地上，有駕車通過雷厝段土地，並將其
    上之雜草輾平（警二卷第4、5頁、原審卷一第104頁），而
    本院稽之雷厝段土地之現場照片（警二卷第7、9、11頁），
    及比對雷厝段土地之104年、105年航照圖（警二卷第23、25
    頁），可見被告乙○○駕車行經雷厝段土地，其經過路段之植
    披確實有減少，甚至呈現光禿狀之情形，惟偶然行車經過他
    人土地，縱使造成植被減少或傾倒，尚不能謂即屬森林法之
    墾殖行為，被告乙○○為了將自台塑公司麥寮段配（蓄）水池
    所清除之淤泥堆置在本案吉安段土地上，駕車行經雷厝段土
    地，其主觀上僅係為求一己之便利，而利用雷厝段土地作為
    通往本案吉安段土地之便道，並無排除他人使用或加以墾殖
    、開發之客觀事實存在。縱被告乙○○未主動向林務局查詢雷
    厝段土地之歸屬並確認該處是否係在保安林地之範圍內，然
    觀之雷厝段土地之現場照片，被告乙○○並未使用圍籬、柵欄
    、界標等物劃分、區隔其使用雷厝段土地之範圍，亦難認被
    告乙○○就所通過之雷厝段土地部分有排他性之使用情況，是
    被告乙○○行經雷厝段土地之行為，既欠缺繼續性及排他性，
    而未建立新的佔有支配關係，又別無何墾殖或開發等行為，
    難認與森林法第51條第1項之構成要件相符。
  ㈦綜上論述，本院同原審所認，本案檢察官所舉之證據，尚不
    足以證明被告乙○○就起訴書事實一㈡所指之違反森林法犯行
    ，本應為被告乙○○無罪之諭知，惟此部分與被告乙○○上揭論
    罪科刑之竊佔犯行（即起訴書事實一㈡、原判決犯罪事實二
    部分）間，為想像競合之裁判上一罪關係，故就此部分爰不
    另為無罪之諭知。
四、駁回上訴之理由（原判決關於犯罪事實二沒收以外之部分）
    ：
　　原審認被告乙○○上述犯行（原判決犯罪事實二部分），事證
    明確，而依法論罪：
  ㈠並就量刑部分，審酌被告乙○○為仲台公司之負責人，明知其
    並無堆置大量淤泥之妥善處所，卻為求一己之便利，無視本
    案吉安段土地及本案新吉段土地為國有財產，擅自以上揭方
    法竊佔而據為己用，漠視法律規定，且佔用土地之面積甚廣
    ，時間非短，足認被告乙○○所為本案之犯罪情節並非輕微，
    本應予以嚴懲，惟念及被告乙○○犯後坦認犯行，且事後與國
    有財產署就竊佔本案新吉段土地部分達成和解，有和解筆錄
    在卷可參（偵一卷第231至233頁），堪信其能體認己身行為
    之過錯，犯後態度尚可，兼衡被告乙○○自陳為高中補校畢業
    之智識程度，現在從事營造業，收入每月約新臺幣（下同）
    5、6萬元，已婚，家庭成員有父親、妻子及女兒之家庭生活
    經濟狀況，就犯罪事實二部分量處有期徒刑6月之刑，及與
    犯罪事實一所量處之有期徒刑4月（已確定，非本件上訴審
    理範圍），定其應執行刑有期徒刑8月，並均諭知易科罰金
    之折算標準。復論述被告乙○○關於利用拖車將雷厝段土地上
    之雜草輾平，開闢便道便利拖車通行本案雷厝段土地部分，
    尚不成立違反森林法第51條第3項、第1項之擅自占用公有保
    安林罪，而不另為無罪之諭知。本院認原審已就被告所涉犯
    罪情節、犯罪所生損害及犯後態度等情詳加審酌，並已斟酌
    刑法第57條規定之量刑事由，且所宣告之刑度亦尚稱妥適，
    尚無任何違誤之處。雖原判決就被告乙○○已就吉安段土地部
    分亦有依國有財產局通知按期繳納使用補償金（詳後述）未
    為說明，而有微疵，然此仍不能解免被告此部分竊佔罪責（
    僅對沒收部分有影響），於被告乙○○此部分犯罪事實之認定
    之判決結果既不生影響，仍應予以維持，附此說明。
  ㈡檢察官上訴意旨就此部分略以：⑴被告乙○○曾申請自第0000號
    飛砂防止保安林通往本案新吉段土地之袋地通行權等情，且
    其所述：伊是用伊員工之名義申請袋地通行權，伊是列名連
    帶保證人等語，並供稱：當天勘查路線時伊有去，顯見被告
    乙○○曾親自沿著欲申請袋地通行權之路線進行實地勘查無訛
    ，是被告乙○○既已知悉要經過本案雷厝段土地附近之土地，
    須先向林務局申請袋地通行，其推說不知本案雷厝段土地係
    位在保安林範圍內之辯詞，委無足採。⑵何況，林務局所管
    領之保安林地面積廣闊難以期待林務局能在保安林內各處廣
    設公告牌，其所屬土地巡視員亦無主動告知本案雷厝段土地
    係在保安林範圍內之法定義務。因此，被告乙○○於行經雷厝
    段土地之前，自應先向林務局查詢本案雷厝段土地之歸屬並
    確認該處是否係在保安林地之範圍。詎料，被告乙○○仍在未
    查明本案雷厝段土地是否為保安林地之情況下，逕自駕車通
    過本案雷厝段土地，肇致該處保安林木之減少或傾倒。核其
    所為，難謂無以開闢道路之方式，擅自占用保安林之不確定
    故意等語。惟查被告乙○○雖坦認曾申請自第0000號飛砂防止
    保安林通往本案新吉段土地之袋地通行權、及勘查路線時被
    告有前往一情，然原審已說明依上述卷附空照圖（原審卷二
    第195頁），其上所標註之「申請袋地通行路線」與本案雷
    厝段土地，仍有一定距離、空照圖與林務局南投林區管理處
    所轄0000號飛砂防止保安林內隔柵、公告牌等設施及巡護路
    線圖（原審卷一第477頁）套用比對之結果，可見「申請袋
    地通行路線」與標示第0000號飛砂防止保安林之公告牌1、2
    相距甚遠，則被告乙○○雖曾實際穿越第0000號飛砂防止保安
    林以履勘袋地通行之路線，惟無法憑此即逕行推論被告乙○○
    知悉本案雷厝段土地是位在第0000號飛砂防止保安林之範圍
    內。因此認無法以相距甚遠之被告曾聲請袋地通行路線所在
    之位置，及被告至現場勘驗路線但無從知悉公告牌之設置及
    內容等情，逕予為不利被告之認定，本院同原審所認，業經
    論述如前；再者，檢察官所主張之被告乙○○違反森林法第51
    條第3項、第1項於保安林內擅自占用之罪，應同刑法竊佔罪
    相同解釋，主觀上仍須有竊佔之故意，客觀上自須已將他人
    之不動產置於自己實力支配之下，亦經原判決說明甚詳，則
    本件被告乙○○駕車行經雷厝段土地，非屬森林法之墾殖行為
    ，被告乙○○為了將自台塑公司麥寮段配（蓄）水池所清除之
    淤泥堆置在本案吉安段土地上，駕車行經雷厝段土地，其主
    觀上僅係為求一己之便利，而利用雷厝段土地作為通往本案
    吉安段土地之便道，並無排他性及欠缺繼續性，而未建立新
    的佔有支配關係，又別無何墾殖或開發等行為，已詳如前述
    ，是被告此部分所為難認與森林法第51條第1項之構成要件
    相符，檢察官上訴意旨猶執前詞主張被告之行為該當違反森
    林法第51條第3項、第1項之要件，以此指摘原判決不當，並
    無理由，應予駁回。
五、撤銷之理由（原判決關於犯罪事實二沒收部分）
  ㈠按現行刑法之沒收，係刑罰及保安處分以外之法律效果，具
    有獨立性，而非從刑，得與罪刑區分，非從屬於主刑，自得
    與罪刑分別處理。因而在訴訟程序，本於沒收之獨立性，自
    得於本案罪刑部分上訴予以駁回時，單獨就沒收部分予以撤
    銷（最高法院106年度台上字第3784號、107年度台上字第13
    26號判決意旨參照）。於此情形，該罪刑與沒收可分離處理
    ，並無不可分性，先予敘明。
　㈡按犯罪所得，屬於犯罪行為人者，沒收之；於全部或一部不
    能沒收或不宜執行沒收時，追徵其價額；犯罪所得已實際合
    法發還被害人者，不予宣告沒收或追徵。宣告前2條之沒收
    或追徵，有過苛之虞、欠缺刑法上之重要性、犯罪所得價值
    低微，或為維持受宣告人生活條件之必要者，得不宣告或酌
    減之，刑法第38條之1第1項前段、第3項、第5項、第38條之
    2第2項分別定有明文。又按犯罪所得及追徵之範圍與價額，
    認定顯有困難時，得以估算認定之，刑法第38條之2第1項定
    有明文。而基於「任何人不得保有不法行為之獲利」原則，
    對於因犯罪造成之財產利益不法流動，應藉由「沒收犯罪利
    得」法制，透過類似不當得利之衡平措施，使之回歸犯罪發
    生前的合法財產秩序狀態。從而若被害人因犯罪受害所形成
    之民事請求權實際上已獲全額滿足，行為人亦不再享有因犯
    罪取得之財產利益，則犯罪利得沒收之規範目的已經實現，
    自無庸宣告犯罪利得沒收、追徵（最高法院108年度台上字
    第672號判決亦同此旨）。經查：
  ⒈被告乙○○竊佔起訴書事實一㈡（即原判決犯罪事實二）之本案
    吉安段土地、新吉段土地不當利得之計算：
　⑴吉安段土地部分：查被告乙○○於104年間，因另案竊佔本案吉
    安段土地，刑事部分經本院106年度上易字第197號（即甲案
    ）判處罪刑確定，民事部分（原審106年度重訴字第23號）
    則與國有財產署中區分署達成和解，有卷附和解筆錄（偵一
    卷第227頁）可證。依和解筆錄之記載，被告乙○○無權占用
    本案吉安段土地之面積為4萬2,612.16平方公尺，於返還本
    案吉安段土地前，須按月支付國有財產署中區分署4萬4,388
    元，可認係被告乙○○與國有財產署中區分署另案無權占用本
    案吉安段土地所生相當於租金之不當得利，而該筆無權占用
    本案吉安段土地所生相當於租金之不當得利，計算結果為每
    平方公尺1.04元/月（計算式：44,388÷42,612.16≒1.041；
    計算至小數點後2位）。本院據以估算被告乙○○就起訴書事
    實一㈡所載竊佔本案吉安段土地部分，其竊之面積為36,080.
    32平方公尺，竊佔期間為20個月又13日（105年4月1日至106
    年12月13日止），已如前述，依上述每平方公尺1.04元/月
    為相當於租金之不當得利計算，則被告乙○○未給付與國有財
    產署中區分署之相當於租金之不當得利，總額合計為766,19
    5元（計算式：36,080.32×1.04＝37,523〈計算至個位數〉；37
    ,523×20＋37,523×13÷31＝766,195），此部分為被告乙○○未支
    付租金而無權占用本案吉安段土地（起訴書事實一㈡部分）
    ，所獲得相當於租金之不當得利，為其此部分犯罪所得。本
    應依刑法第38條之1第1項、第3項規定，諭知沒收及追徵。
    然查，被告乙○○於前述甲案被查獲後，業與國有財產署中區
    分署雲林辦事處因使用本案吉安段土地，經通知應繳納使用
    補償金，而自103年11月迄至108年2月，均按期繳納，而其
    於105年1月至同年6月繳納264,408元(每月約44,068元)、10
    5年7月至同年12月繳納264,408元(每月約44,068元)、106年
    1月至同年6月繳納264,408元(每月約44,068元)、106年7月
    至同年12月繳納266,322元(每月約44,387元)之使用補償金
    ，相當於繳還不當使用之租金利得，此有證人丙○○於本院審
    理時陳稱：「（原判決）犯罪事實二指是105年4月1日至106
    年4月13日不當利得為76萬6195元。我們查了我們自己帳務
    系統管理後，他是從103年11月到108年2月有向本署繳交使
    用補償金共222萬3884元」等語（見本院卷第220頁），並提
    出被告乙○○繳納本案吉安段土地使用補償金明細（自103年1
    1月起至108年2月）資料1份可佐（本院卷第235頁），及被
    告乙○○於偵查中提出財政部國有財產署中區分署雲林辦事處
    104年9月15日台財產中雲三字第10432011960號通知繳納使
    用補償金函、國有土地使用補償金繳納通知書及繳納證明3
    份（105年1月至同年6月繳納264,408元、105年7月至同年12
    月繳納264,408元、106年1月至同年6月繳納264,408元，偵
    一卷第237至245頁）得以供參認，則被告乙○○於本案105年4
    月1日起至106年12月13日繳納所佔本案吉安段土地之使用補
    償金共計達901,569元（計算式：44,068×15月〈105年4月至1
    06年6月〉＋44,387×5月〈106年7月至106年11月〉＋44,387×13日
    ÷31日＝901,569/元以下四捨五入），已超過上述估算之被告
    乙○○此部分犯罪所得總額（766,195元），應認被害人國有
    財產局損失之財產利益已獲得回復，而與已實際發還無異，
    依上開說明，已達沒收制度剝奪被告犯罪所得之立法目的，
    是依刑法第38條之1第5項規定，就被告乙○○上開犯罪所得，
    乃不予諭知沒收及追徵。至被告乙○○於偵查中實際繳由檢察
    官扣案之43萬元（詳臺灣雲林地方檢察署107年度查扣字第5
    1號卷第8、9頁之臺灣雲林地方檢察署贓證物收據、107年度
    保管字第62號扣押物品清單），原審雖認係其本案起訴書事
    實一㈡竊佔犯行之犯罪所得，應依刑法第38條之1第1項前段
    規定宣告沒收，尚有未洽，附此說明。
　⑵新吉段土地部分：就本案起訴書事實一㈡所載被告乙○○竊佔本
    案新吉段土地部分，其未支付任何費用即佔用本案新吉段土
    地，所獲相當於租金之不當得利，固屬其犯罪所得，惟被告
    乙○○已與國有財產署中區分署達成和解，除須一次性給付35
    萬3,738元給國有財產署中區分署外，另須於返還本案新吉
    段土地前，按月給付國有財產署中區分署11萬1,707元，有
    前述和解筆錄在卷可考（偵一卷第231至233頁），足認被告
    竊佔本案新吉段土地部分所獲之犯罪所得，其沒收欠缺刑法
    重要性，爰不併予宣告沒收。　
  ⑶被告乙○○其餘扣案物及本案其餘扣案物如扣案物附表所示，
    因無證據證明與本案竊佔犯行有關，且附表編號3、編號4扣
    案物亦非屬被告乙○○所有之物，亦不予宣告沒收之。　
  ⒉本院依上述理由認定被告乙○○於起訴書事實一㈡竊佔本案吉安
    段、新吉段土地，獲取佔用期間（105年4月1日起至106年12
    月13日查獲時）相當於租金之不當利得，吉安段部分已繳納
    使用補償金超過其估算之犯罪所得利益、新吉段部分被告乙
    ○○則已與國有財產署中區分署和解並給付賠償金及返還土地
    前之按月給付金額，如再予宣告沒收，容有過苛之虞，而應
    不予宣告沒收，均如前述，原審就此部分關於吉安段土地已
    繳納使用補償金之事實亦疏未斟酌，仍諭知就扣案（現金43
    萬元）沒收及未扣案之犯罪所得沒收及追徵，即有未當。檢
    察官上訴未指摘及此，然原判決既有上開違誤之處，自應由
    本院就原判決犯罪事實二（即起訴書事實一㈡）之沒收部分
    予以撤銷。
參、無罪部分（起訴書事實一㈠被告甲○○部分）： 
一、公訴意旨另以：被告甲○○係乙峰公司之實際負責人，於99年
    11月間，與仲台公司之負責人乙○○協議由乙峰公司出面與台
    塑公司簽訂麥寮段用水設施泥沙清除標售契約，約定乙峰公
    司須自99年11月1日起至100年11月30日止，將台塑公司麥寮
    段配（蓄）水池等設施之淤泥清除並購入，因而有利用土地
    堆置淤泥，曝曬使之乾燥後外運銷售之需求。被告甲○○明知
    國有土地非經同意或承租，不得擅自占用、開發或使用，而
    本案吉安段土地係中華民國所有，並為國有財產署管理之國
    有土地，卻未取得國有財產署之同意，意圖為自己不法之利
    益，與乙○○共同基於竊佔之犯意聯絡，先由乙○○將本案吉安
    段土地之地表土壤挖除，再由乙峰公司將自上揭台塑公司工
    業用水設施麥寮段清出之大量淤泥填入後掩埋，棄置堆放在
    本案吉安段土地上約3公頃，而以此方式共同破壞本案吉安
    段土地原有植被、土壤成分、生態環境，而將本案吉安段土
    地佔為己用。因認被告甲○○所為，係與乙○○共同涉犯修正前
    刑法第320條第2項之竊佔罪嫌等語。
二、按犯罪事實應依證據認定之，無證據不得認定犯罪事實；不
    能證明被告犯罪者，應諭知無罪之判決，刑事訴訟法第154
    條第2項、第301條第1項分別定有明文。又所謂認定犯罪事
    實之證據，係指足以認定被告確有犯罪行為之積極證據而言
    ，該項證據自須適合於被告犯罪事實之認定，始得採為斷罪
    之資料；且如未能發現相當確實證據，或證據不足以證明，
    自不能以推測或擬制之方法，以為裁判之基礎；而認定犯罪
    事實所憑之證據，雖不以直接證據為限，間接證據亦包括在
    內，然而無論直接證據或間接證據，其為訴訟上之證明，須
    於通常一般人均不致有所懷疑，而得確信其為真實之程度者
    ，始得據為有罪之認定，倘其證明尚未達到此一程度，而有
    合理之懷疑存在時，即難遽採為不利被告之認定（最高法院
    76年台上字第4986號判例意旨參照）。另刑事訴訟法第161
    條第1項規定：檢察官就被告犯罪事實，應負舉證責任，並
    指出證明之方法。因此，檢察官對於起訴之犯罪事實，應負
    提出證據及說服之實質舉證責任。倘其所提出之證據，不足
    為被告有罪之積極證明，或其指出證明之方法，無從說服法
    院以形成被告有罪之心證，基於無罪推定之原則，自不能為
    被告有罪之判決（最高法院92年台上字第128號判例意旨參
    照）。
三、檢察官主張被告甲○○係涉犯修正前刑法第320條第2項之竊佔
    罪嫌，無非是以被告甲○○、同案被告乙○○之供述、證人即告
    訴代理人吳明軒之證述、證人丁裕諒、林繁華之證述、台塑
    公司麥寮段配（蓄）水池之泥砂淤積清除工程承攬書及該承
    攬書附件三「環境保護施工規範」、附件四「工地環境保護
    防制」、仲台公司與乙峰公司簽立之共同承攬協議書、本案
    吉安段土地之借用同意書、本案吉安段土地之土地建物查詢
    資料、本案吉安段土地之雲林縣臺西地政事務所土地複丈成
    果圖、行政院環保署督察總隊中區環境督察大隊106年12月1
    3日督察紀錄、現場蒐證照片、國有耕地放租租賃契約書、
    本案吉安段土地之歷年航站影像圖、本案吉安段土地之雲林
    縣麥寮鄉地籍圖查詢資料、原審106年聲搜字第843號搜索票
    、內政部警政署刑事警察局搜索扣押筆錄（受執行人：乙○○
    ；執行處所：雲林縣○○鄉○○路00○0號）暨扣押物品目錄表、
    自願受搜索同意書、內政部警政署刑事警察局搜索扣押筆錄
    （受執行人：丁裕諒；執行處所：雲林縣○○鄉○○村○○路0段0
    00號）暨扣押物品目錄表、如附表所示之扣案物等證據作為
    判斷依據。訊據被告甲○○堅詞否認有何公訴意旨所指之犯行
    ，辯稱：我於99年間，是跟乙○○一起去承攬台塑公司的案子
    ，但是關於堆置土方的土地、後續土方的銷售都是由乙○○去
    處理，我都沒有插手等語，又辯稱：「當初我們一起標這個
    台塑標案，我負責林內段，被告乙○○負責麥寮段，被查獲是
    麥寮段，此工程雖然期限為1年，但因為隔年5.6月雨季會來
    ，我們需要趕快進行，所以分工成兩部分完成。麥寮段部分
    都是被告乙○○負責」，而對於所涉起訴書事實一㈠部分均為
    被告乙○○所為，其不知情等語；其辯護人則為被告甲○○辯護
    稱：依證人乙○○的證詞，可知本案吉安段土地為乙○○出面承
    租，其目的是為了堆置從台塑公司麥寮段配（蓄）水池所清
    除之淤泥，但乙○○並未向被告甲○○告以租用本案吉安段土地
    之原因，在堆置淤泥前，也未事先告知被告甲○○，足以認定
    被告甲○○就乙○○要使用本案吉安段土地堆置淤泥，事前一無
    所知，主觀上自無與乙○○就竊佔本案吉安段土地有犯意聯絡
    ，客觀上更無行為分擔，亦難認被告甲○○有與乙○○共同犯竊
    佔罪，被告甲○○雖曾向檢察官承認有錯，然詳細審視整個偵
    查筆錄內容，被告就犯罪事實具體行為是否認的，其無法清
    楚了解主觀犯意與客觀事實之間的關連性，不能依照其偵訊
    筆錄就認為被告甲○○與被告乙○○係竊佔罪之共同正犯，爰請
    求為被告甲○○無罪之判決等語。
四、本院之判斷：
  ㈠被告甲○○係乙峰公司之負責人，於99年11月間，與仲台公司
    之負責人乙○○協議，由乙峰公司出面與台塑公司簽訂麥寮段
    用水設施泥沙清除標售契約，約定乙峰公司須自99年11月1
    日起至100年11月30日止，將台塑公司麥寮段配（蓄）水池
    之淤泥清除並購入，乙○○則負責實際清除台塑公司麥寮段配
    （蓄）水池之淤泥，而乙○○將台塑公司麥寮段配（蓄）水池
    之淤泥清出後，即將之堆置在本案吉安段土地，面積約3公
    頃等節，為被告甲○○所不爭執（他卷第161、162、178頁、
    偵一卷第23、24頁、原審卷一第102、437頁），核與證人乙
    ○○（他卷第198至200、239、240頁、偵一卷第57、58頁、原
    審卷二第41、42頁）、丁裕諒（他卷第86至88、140頁）、
    林繁華（他卷第81至82頁）證述之內容相符，並有前揭台塑
    公司麥寮段配（蓄）水池之泥砂淤積清除工程承攬書及該承
    攬書附件三「環境保護施工規範」、附件四「工地環境保護
    防制」、仲台公司與乙峰公司簽立之共同承攬協議書、本案
    吉安段土地之借用同意書、本案吉安段土地之土地建物查詢
    資料、本案吉安段土地之雲林縣臺西地政事務所土地複丈成
    果圖、行政院環保署督察總隊中區環境督察大隊106年12月1
    3日督察紀錄、現場蒐證照片、國有耕地放租租賃契約書、
    本案吉安段土地之歷年航站影像圖、本案吉安段土地之雲林
    縣麥寮鄉地籍圖查詢資料、財政部國有財產署中區分署雲林
    辦事處108年4月25日台財產中雲三字第10803019190號函、
    被告乙○○108年8月2日刑事辯護狀檢附之原審105年度易字第
    109號判決、本院106年度上易字第197號判決、本案吉安段
    土地及本案新吉段土地與國有財產署之和解筆錄、財政部國
    有財產署中區分署雲林辦事處台財產中雲三字第1073201530
    0號函、00000000000號函、107年8月14日以雲檢鑫勤107偵1
    36字第1079022658號函等存卷可稽，首堪認定為真實。
  ㈡惟共同正犯之成立，須行為人彼此間就犯罪行為之實施，主
    觀上有犯意聯絡，客觀上有行為分擔，方能成立，則就被告
    乙○○無權占用本案吉安段土地，而將自台塑公司麥寮段配（
    蓄）水池清出之淤泥，堆置在本案吉安段土地上之行為，雖
    構成竊佔罪，業經認定如前，然被告甲○○能否與乙○○成立竊
    佔罪之共同正犯，仍須視其與乙○○間，就「將台塑公司麥寮
    段配（蓄）水池清出之淤泥，堆置在乙○○無合法使用權限之
    本案吉安段土地上」一節，是否有犯意聯絡及行為分擔而定
    。依證人即同案被告乙○○證稱：我找到本案吉安段土地用來
    堆置淤泥後，有跟甲○○說要承租本案吉安段土地來放淤泥，
    他也知道這件事，但他沒有問我為何要將淤泥堆置在本案吉
    安段土地上，我也沒有主動告訴他理由過（原審卷二第47、
    55頁）等語，此核與被告甲○○前供情節相符，可知被告甲○○
    雖知悉自台塑公司麥寮段配（蓄）水池清出之淤泥，將堆置
    在本案吉安段土地上，然乙○○並未告知被告甲○○本案吉安段
    土地為國有土地，亦為證人乙○○證述明確，則被告甲○○是否
    有與乙○○共同竊佔本案吉安段土地之犯意聯絡，仍有疑問。
  ㈢依據台塑公司麥寮段配（蓄）水池之泥砂淤積清除工程承攬
    書（警一卷第123至134頁）所載，該份麥寮段配（蓄）水池
    淤泥清除承攬契約之承攬人，固為被告甲○○任負責人之乙峰
    公司，乙○○任負責人之仲台公司僅擔任連帶保證人。惟自被
    告甲○○與乙○○間就本案之合作關係觀之，難以認定被告甲○○
    知悉本案吉安段土地為國有土地：
  ⒈證人乙○○就其與被告甲○○間之合作關係，於警詢時證稱：我
    是仲台公司的負責人，於99年間，我與乙峰公司有共同承攬
    台塑公司麥寮段用水設施泥沙淤積清除工程（他卷第198、1
    99頁）、於原審審理時具結證稱：我是仲台公司的負責人，
    我認識乙峰公司的甲○○，因為當時我的資金不夠，所以於99
    年間，我有跟甲○○洽談關於承攬台塑公司工程的合作事宜，
    因為台塑公司不接受共同簽約人，所以當時協議結果是由乙
    峰公司出面跟台塑公司訂約，仲台公司則擔任連帶保證人，
    但該淤泥清除工程是由我們兩家公司共同承攬（原審卷二第
    40至44頁）等語，明確證稱台塑公司麥寮段用水設施泥沙淤
    積清除工程，係由乙峰公司與仲台公司共同承攬，核與證人
    丁裕諒（被告甲○○之子）證稱：甲○○於99年間是乙峰公司的
    實際負責人，我是乙峰公司的股東，乙峰公司於99年間，有
    標到台塑公司的工業用水泥沙淤積清除工程，我們是與仲台
    公司一起執行此工程等語（他卷第86、87、123至125頁），
    並無出入，並有卷附乙峰公司與仲台公司就該泥沙淤積清除
    工程所簽訂之共同承攬協議書（警一卷第153至155頁）可參
    ，可認台塑公司麥寮段配（蓄）水池之泥砂淤積清除工程係
    由乙峰公司與仲台公司共同承攬，並無疑義。
  ⒉稽之卷附共同承攬協議書（警一卷第153至155頁）所載，係
    約定由乙峰公司為代表廠商，負責與台塑公司為意見之聯繫
    ，且乙峰公司主辦砂石買賣，仲台公司則主辦施工，就此等
    乙峰公司與仲台公司針對台塑公司麥寮段泥沙淤積清除工程
    之實際分配情況，並據證人乙○○證稱：我跟甲○○在標到這個
    案子之前，就有說好我負責麥寮段的工程，乙峰公司負責林
    內段的工程，也就是麥寮段所有泥沙之清淤、堆置、載運、
    銷售都是仲台公司處理，我將麥寮段的淤泥清出後，是將之
    堆置在本案吉安段土地上，堆置淤泥的土地是我向林繁華、
    許進恭等人借用、承租等語（他卷第199、200頁、偵一卷第
    57、58頁）、關於乙峰公司與仲台公司就麥寮段配（蓄）水
    池之泥砂淤積清除工程之分工，因為我比較熟悉麥寮段這邊
    ，所以我是負責麥寮段，甲○○比較熟悉林內段那邊，所以負
    責林內段，利潤分拆比例則是平分，至於麥寮段所清出之淤
    泥，係堆置在本案吉安段土地，這塊地是我找的，因為之前
    這塊地就被用來做砂石場，所以我就找這塊地的使用人，如
    林繁華等人承租，本案吉安段土地上只有堆置台塑公司麥寮
    段配（蓄）水池所清出之淤泥，並未用來堆置林內段清出的
    淤泥（原審卷二第43至46、48、50、51、54、57頁）等語在
    卷，準此，被告甲○○雖出名承攬台塑公司麥寮段用水設施泥
    沙淤積清除工程，然其僅負責淤泥之出售工作，至於該工程
    之淤泥清除後，相關堆置地點全都是由仲台公司負責，乙峰
    公司並未參與台塑公司麥寮段用水設施泥沙淤積清除工程之
    實際施作，且依同案被告乙○○所證述上情，其與被告甲○○有
    所分工，其負責本案麥寮段之淤泥清除、被告甲○○則負責林
    內段之淤泥清除，亦與被告甲○○之供述相符，並無矛盾之處
    。
  ⒊是勾稽上述同案被告乙○○、證人丁裕諒及被告甲○○之證述及
    供述內容，同案被告乙○○上開所證述之關於麥寮段用水設施
    淤泥之清除、堆置、載運、銷售等事項，實際上都是由其處
    理，並由其負責尋找淤泥堆置之地點，及與本案吉安段土地
    之占用人洽談承租、借用土地事宜，被告甲○○並未負責麥寮
    段用水設施淤泥之清除、堆置、載運、銷售等事項，亦未曾
    向本案吉安段土地之占用人接觸、洽談土地租借事宜等情節
    ，與證人丁裕諒證稱：雖然依據「共同承攬協議書」，乙峰
    公司負責取得標案及砂石買賣，仲台公司負責施工，但實際
    上乙峰公司只負責取得標案，仲台公司則負責施工及砂石買
    賣，至於清出來的淤泥，是堆置到雲林縣麥寮鄉橋頭村西濱
    橋下的吉安段土地，但吉安段土地的地主有誰我不知道，因
    為是仲台公司的乙○○向地主承租的，與地主訂立契約的也是
    乙○○，淤泥曬乾之後的相關銷售及單據，也是由仲台公司負
    責及保管（他卷第87至89頁）、就台塑公司的工業用水泥沙
    淤積清除工程，當時我們是負責標，乙○○負責施工，工程的
    部分都是仲台公司在處理（他卷第140頁）等語，並無出入
    ，則被告甲○○辯稱：乙峰公司有標到台塑公司的工業用水泥
    沙淤積清除工程，但乙峰公司僅負責台塑公司麥寮段工程之
    承攬，仲台公司負責所有清淤、堆置、載運及銷售淤泥等工
    作，本案吉安段土地是仲台公司的負責人乙○○負責向地主租
    賃的（他卷第161至163頁）、我有承攬台塑公司的工業用水
    泥沙淤積清除工程，我跟仲台公司是合夥標，乙○○堆置淤泥
    的土地是他跟佔有的人租的（他卷第178頁）、我有出面標
    六輕的案子，我處理好之後，所有麥寮段的工作都是由乙○○
    處理（原審卷一第103、437頁）等語，並非徒託空言，實屬
    有據。再佐以證人即本案吉安段土地之佔用人林繁華證稱：
    當初是由一位姓吳的向我承租使用我所佔用的本案吉安段土
    地部分，他要用做六輕的淤泥堆置，1年租金12萬元等語（
    他卷第81頁），證人乙○○亦承認當初確實有出面向林繁華借
    用本案吉安段土地（原審卷二第51頁），由此亦可佐證被告
    甲○○就台塑公司麥寮段用水設施泥沙淤積清除工程，與乙○○
    之合作模式，關於淤泥堆置之地點部分，係由乙○○負責，被
    告甲○○僅負責販售淤泥。至於卷存之土地借用同意書（他卷
    第13頁）記載，本案吉安段土地當時之使用人林繁華借用所
    占用之本案吉安段土地與乙峰公司，然土地借用同意書之借
    用人乙峰公司部分僅繕打「乙峰砂石有限公司」，未有代表
    公司之人之簽名或公司之用印，立同意書之日期亦未書寫，
    且被告甲○○、證人乙○○均一致表示不知道這份土地借用同意
    書是怎麼來的等語（原審卷一第437頁、原審卷二第46頁）
    ，自亦無法憑此份土地借用同意書，即認定被告甲○○知悉本
    案吉安段土地為國有土地，且乙○○就該地無合法使用權限之
    情。
  ⒋綜合以上各情整體評斷，被告甲○○之乙峰公司雖與乙○○之仲
    台公司合作承攬台塑公司麥寮段用水設施泥沙淤積清除工程
    ，惟乙峰公司僅負責與仲台公司一同出資，及出面與台塑公
    司簽訂承攬契約，然就麥寮段用水設施淤泥之清除、堆置、
    載運、銷售等事項，實際上都是由乙○○處理，並由乙○○負責
    尋找淤泥之堆置地點，且與本案吉安段土地之占用人洽談承
    租、借用土地事宜之人，亦為乙○○，被告甲○○則全然未涉及
    麥寮段用水設施淤泥之清除、堆置、載運、銷售等事務，亦
    未曾向本案吉安段土地之占用人接觸、洽談土地租借事宜，
    進而選定本案吉安段土地作為堆置淤泥之地點，則被告甲○○
    主觀上是否知悉本案吉安段土地為國有土地，及乙○○就本案
    吉安段土地並無合法使用權限，而與乙○○有竊佔本案吉安段
    土地之犯意聯絡，尚存有合理懷疑之處。
　⒌至檢察官上訴所指被告甲○○於偵查中就竊佔國有土地部分已
    坦承犯行並繳回不法所得，其犯行足以認定等語，經查被告
    甲○○雖於偵查中曾向檢察官表示其知錯之情，然觀諸其歷於
    警詢及偵訊筆錄之記載，其對涉及本案犯罪事實均稱詳情要
    問乙○○、是乙○○處理其並不清楚，且經檢察官訊問關於竊佔
    罪是否認罪？被告甲○○猶稱「我只是99年標的那個工程轉給
    乙○○施作之語，並非坦認犯行，且進一步陳稱「我是生意人
    不懂法律，錯了希望檢察官給予我們機會。」之語（偵一卷
    第193至194頁），則甚難以此即認被告甲○○對其所涉有自白
    犯行之舉，況被告之自白，不得作為有罪判決之唯一證據，
    仍應調查其他必要之證據，以察其是否與事實相符，刑事訴
    訟法第156條第2項定有明文。此係為避免過分偏重自白，有
    害於真實發見及人權保障；縱使被告之自白係出於其自由意
    志，然而，若別無其他補強證據足以擔保該項自白與事實相
    符者，仍不得單憑該項自白而為被告不利之認定(最高法院
    刑事判決99年度台上字第5781號判決意旨參照)，依此，自
    不得僅以上述被告甲○○所供即認係其坦認犯行之自白，亦不
    得僅以其所述，在無其他補強證據之情況下，遽為不利於其
    之認定。
  ㈣綜上所述，檢察官所舉的證據，無法證明被告甲○○就公訴意
    旨一部分，主觀上知悉本案吉安段土地為國有土地，及乙○○
    就本案吉安段土地無合法使用權限，不得堆置淤泥於本案吉
    安段土地上，是「被告甲○○與乙○○就本案吉安段土地有竊佔
    之犯意聯絡」一節，既無法使本院達於毫無合理懷疑之確信
    心證程度，自應為被告甲○○無罪的判決。
  ㈤檢察官對於被告甲○○部分上訴意旨雖稱：被告甲○○係乙乙峰
    公司之實際負責人，於99年11月間，與仲台公司之負責人即
    被告乙○○協議，由乙峰公司出面與台塑公司簽訂工業用水專
    用設施麥寮段泥砂淤積清除工程契約，約定乙峰公司須自99
    年11月1日起至100年11月30日止，將台塑公司位於麥寮鄉之
    設施淤泥清除，而仲台公司則為前開契約之連帶保證人，準
    此，被告甲○○既係乙峰公司之實際負責人，自應就淤泥清除
    後之放置地點是否具合法權源負責，豈有推說全然不知情之
    理？又乙峰公司與仲台公司就上開契約曾達成協議，乙峰公
    司所占合約金額比率為20%，仲台公司所占合約金額比率則
    為80%，雙方於得標後連帶負履行合約責任，亦有共同承攬
    契約書1份存卷可參。況且，被告乙○○於審理中以證人身分
    證稱：這個工程的資金都是對半，利潤也都是對半、甲○○知
    道那些東西清除的時候，要放在吉安段、向出借人林繁華借
    用土地的錢，是伊先支付，再以帳單來跟乙峰公司請款等語
    ，倘被告甲○○不知道土地借用同意書是怎麼來的，又何須應
    被告乙○○所請，共同支付林繁華關於借用土地之費用？是卷
    附之土地借用同意書縱非被告甲○○所親簽，被告甲○○亦難諉
    為不知情，故被告甲○○既已知悉淤泥清除後之放置地點為本
    案吉安段土地，即應於承租或借用土地前，向地政機關查明
    林繁華就本案吉安段土地是否具有合法權源，其卻捨此不為
    ，洵難以主觀上不知情為由，脫免竊佔國有土地之刑責等語
    。然本件被告甲○○所涉，依上開論述，本院無法遽認被告甲
    ○○主觀上是否有與乙○○共同竊佔本案吉安段土地之犯意聯絡
    ，亦難認定被告甲○○知悉本案吉安段土地為國有土地，且依
    其與被告乙○○二者之分工，被告甲○○負責另段林內段用水設
    施之清淤，並未負責麥寮段用水設施淤泥之清除、堆置、載
    運、銷售等事項，亦未曾向本案吉安段土地之占用人接觸、
    洽談土地租借事宜等情節，當非如檢察官上訴所指被告甲○○
    與同案被告吳偉有共同涉犯起訴書事實一㈠竊佔犯行之犯意
    聯絡及共犯犯行。依檢察官提出之證據，不足以認定被告甲
    ○○有涉與同案被告乙○○共犯上述竊佔犯行。檢察官徒以被告
    甲○○對被告乙○○之犯行應屬知情、且連帶負履行合約責任及
    利潤共分，即認被告甲○○應與被告乙○○共犯刑法竊佔罪嫌，
    稍嫌速斷。
五、原審為被告甲○○（起訴書事實一㈠部分）無罪之判決，其認
    事用法，核無違誤。檢察官上訴意旨猶執前詞指摘原判決此
    部分不當，為無理由，應予駁回。
據上論結，應依刑事訴訟法第368條、第369條第1項前段，判決
如主文。
本案經檢察官吳文城提起公訴，檢察官翁旭輝提起上訴，檢察官
黃朝貴到庭執行職務。
中　　華　　民　　國　109 　　年　　11　　月　　30　　日
                  刑事第二庭    審判長法　官  陳顯榮
                                      法　官  陳弘能
                                      法　官  黃裕堯
以上正本證明與原本無異。
被告乙○○部分，檢察官如不服本判決應於收受本判決後20日內向
本院提出上訴書，其未敘述上訴理由者並得於提起上訴後20日內
向本院補提理由書。(但應受刑事妥速審判法第9條之限制)
其餘部分，不得上訴。
　　　　　　　　　　　　　　　　　　　書記官  蔡孟芬　　
中　　華　　民　　國　　109 　年　　11　　月　　30　　日

附錄本案論罪科刑法條全文
中華民國刑法第320 條（修正前）
意圖為自己或第三人不法之所有，而竊取他人之動產者，為竊盜
罪，處5 年以下有期徒刑、拘役或5 百元以下罰金。
意圖為自己或第三人不法之利益，而竊佔他人之不動產者，依前
項之規定處斷。
前二項之未遂犯罰之。
刑事妥速審判法第9條
除前條情形外，第二審法院維持第一審所為無罪判決，提起上訴
之理由，以下列事項為限：
一、判決所適用之法令牴觸憲法。
二、判決違背司法院解釋。
三、判決違背判例。
刑事訴訟法第377條至第379條、第393條第1款規定，於前項案件
之審理，不適用之。

附表：扣案物部分
編號 扣案物名稱 出處 所有人  1 現金新臺幣43萬元 （保管字號：臺灣雲林地方檢察署10 7年度保管字第62號扣押物品清單，詳查扣51卷第9 頁；臺灣雲林地方檢察署贓證物收據：查扣51卷第8 頁） 乙○○  2 土地租賃契約書6 張、土地租賃契約書統計表3 張 （保管字號：臺灣雲林地方檢察署10 7年度保字第170 號扣押物品清單，詳偵二卷第27頁；扣案物照片：偵二卷第29頁） 乙○○  3 現金新臺幣114 萬元 （保管字號：臺灣雲林地方檢察署10 7年度保管字第73號扣押物品清單，詳查扣52卷第9 頁；臺灣雲林地方檢察署贓證物收據：查扣52卷第8 頁） 甲○○  4 台塑公司、經濟部函文及收據7 張、統一發票影本3 張、固定污染設置許可證資料7 張、買賣合約書資料30張、麥寮段泥沙淤積清除工程承攬書27張、董事變更登記資料7 張、富源公司經濟部工廠登記證1 張 （保管字號：臺灣雲林地方檢察署10 7年度保字第169 號扣押物品清單，詳偵二卷第35頁；扣案物照片：偵二卷第37頁） 丁裕諒 
（卷宗簡稱對照表）
 簡稱         全  稱 警一卷 內政部警政署保安警察第七總隊第三大隊保七三大二中刑偵字第1070000127號卷 警二卷 內政部警政署保安警察第七總隊第三大隊保七三大二中刑偵字第1070000352號卷 他卷 臺灣雲林地方檢察署106 年度他字第996號卷 偵一卷 臺灣雲林地方檢察署107 年度偵字第136 號卷 偵二卷 臺灣雲林地方檢察署107 年度偵字第1004號卷 偵三卷 臺灣雲林地方檢察署107 年度偵字第2342號卷 原審卷 原審108年度訴字第191號卷（原審卷一、原審卷二）